臺灣臺北地方法院簡易民事判決
110年度北簡字第19525號
原      告  陳飛宏  
被      告  旺順交通有限公司
法定代理人  呂燕如  
被      告  曾忠仁  
上列二被告共同
訴訟代理人  蘇正升  
上列當事人間請求損害賠償事件，本院於民國一百一十一年五月
五日言詞辯論終結，判決如下︰
    主    文
原告之訴駁回。
訴訟費用新臺幣伍仟陸佰貳拾元由原告負擔。
    事    實
甲、原告方面：
一、聲明：被告應連帶給付原告新臺幣（下同）五十一萬零五百
    六十六元，及自起訴狀繕本送達之翌日起至清償日止，按年
    息百分之五計算之利息。
二、陳述略稱：
  ㈠緣被告乙○○為營業小客車駕駛，於民國一百零八年九月二十
    八日凌晨零時十八分許，駕駛車號000-0000號營業小客車，
    行經臺北市中山區新生北路二段往北直行通過臺北市中山區
    民生東路二段與新生北路口時，原應注意號誌變化及車前狀
    況，而依當時情況並無不能注意之情事，竟疏未注意碰撞騎
    乘電動自行車之原告，致原告受有右肩部滑囊炎併滑囊沾黏
    、肌肉疼痛、右無名指近端指肩關節創腫脹、右側腕關節節
    積液、右肩旋轉肌腱炎等傷害，且原告另有頭部遭受撞擊受
    有腦震盪之傷害，此有診斷證明書、急診之就醫紀錄及臺北
    市政府警察局中山分局交通分隊道路交通事故談話記錄表可
    參。
　㈡本件被告乙○○所為乃係駕駛營業小客車對原告造成損害，依
    民法第一百八十四條係因過失不法侵害原告之身體權及健康
    權，又被告旺順交通有限公司（下稱旺順公司）為被告乙○○
    之僱用人，依民法第一百八十八條第一項之規定，應負連帶
    責任，爰依侵權行為法律關係提起本件訴訟。
　㈢依臺北市車輛行車事故鑑定會鑑定意見書以原告行向號誌於
    畫面零時十八分四十五秒即轉紅燈，故原告自斯時開始即不
    得進入路口，惟原告仍於零時十八分四十九秒超越其行向停
    止線進入路口，故原告有違反號誌管制行使之情形，認原告
    為肇事原因。然事實是原告當日騎乘之電動自行車已快沒電
    ，當事是上坡路段，行駛時無力且緩慢，在進入路口前係綠
    燈，進入路口後是黃燈，在抵達對向前由黃燈轉為紅燈，並
    無所謂違反號誌管制行駛之情形。被告乙○○辯稱其車過停止
    線後，突見一電動自行車西向東出現在其車正前方，其緊急
    煞車仍來不及云云。惟依被告提供之行車記錄器影片觀之，
    其左前方原有二輛計程車，然至路口時被告之車輛已超越該
    二輛計程車，是以被告乙○○行經路口不僅未減速通過甚至有
    加速之情形，故被告乙○○對本件事故之發生確有過失。
　㈣又案發當時原告騎乘之電動自行車係行駛在自行車道上，此
    相當於行人之斑馬線，有其可受保障之路權，原告曾參相關
    判決：當時有自行車行駛自行車道上並且闖紅燈致遭汽車追
    撞，汽車之駕駛人同樣要負過失責任，遑論本件原告並未闖
    紅燈如前所述，縱有闖紅燈之情事，然依相通事物相同處理
    之法理，本件被告乙○○同樣要負起未注意車前狀況之過失責
    任。
　㈤茲將原告所受損害範圍，詳列如下：
　　⑴醫療費用：二十六萬零七百五十六元。
　　　①一百零八年九月二十八日至一百一十年九月八日之醫療
        費用：五萬七千二百五十六元。
　　　②物理治療費：十二萬三千五百元。
　　　③預估的醫療費用：後續繼續接受治療的醫療費及復健等
        物理治療費約為八萬元。
　　　④以上，合計醫療費用為二十六萬零七百五十六元。
　　⑵必要支出費用（看護費用）：六千六百元。原告因本件車
      禍住院期間（一百零八年九月二十八日至同年月三十日）
      共三天，生活無法自理，需二十四小時專人看護，全日看
      護費用以每日二千二百元計，合計六千六百元。
　　⑶薪資減損所受之損害：三萬五千元。原告原係擔任業務，
      每月基本薪資為三萬五千元，因本件車禍致無法工作一個
      月，薪資共減損三萬五千元。
　　⑷車損費用：八千二百一十元。原告騎乘之電動自行車因本
      次車禍受損之維修金額為八千二百一十元。
　　⑸精神慰撫金：二十萬元。依民法第一百九十五條第一項規
      定，原告因本件車禍受有上開傷害，精神上自受有相當之
      痛苦，且自事故發生後迄今傷勢仍未痊癒須持續復健治療
      ，造成精神上相當之痛苦，故請求被告賠償精神慰撫金。
　　⑹基上，本件原告請求金額為五十一萬零五百六十六元（計
      算式：260,756＋6,600＋35,000＋8,210＋200,000＝510,566元
      ）。
　㈥本件原告並無被告乙○○所述有惡意濫訴之情形，且原告已於
    起訴狀充分說明訴訟緣由，包含本件車禍被告乙○○應該之過
    失及責任之處，及過去有類似案件之判決，且被告乙○○當下
    並未減速疑有超速等情。另被告乙○○與被告旺順公司皆有保
    險，原告遭撞後被告起先表示會請保險公司理賠，然事後卻
    並未理賠，也不再與原告聯繫，原告多次與被告旺順公司聯
    繫，該公司法務人員多次於電話中口氣極不友善並威嚇及騷
    擾，讓原告心生恐懼。
　㈦關於兩造前案即本院一○九年度北小字第三一四號全卷，原告
    意見同起訴狀。又關於本院勘驗前案卷內光碟中就原告同行
    方向左邊機車在行向停止線依燈光號誌停等，原告違規超越
    行向停止線續行造成碰撞部分，原告認為被告乙○○有超速的
    疑慮，被告乙○○沒有減速且完全沒有煞車，當時並不是被告
    乙○○已經綠燈很久才衝過去，應該還是要檢視馬路口的交通
    狀況，且被告乙○○沒有踩煞車沒有減速卻辯稱其有踩煞車而
    來不及，撞到障礙物就會停下來，不可能撞到東西還繼續開
    。
　㈧原告學歷為大學畢業，從事業務，月薪平均四萬元，有時會
    比較高，家裡有父母，兄弟一位，沒有房子，有機車，股票
    跟存款有一些。原告並未委任原告父親去跟被告談和解，而
    且是被告沒有經過原告同意跳過原告私下主動去找原告父親
    談，原告父親不了解情況不能代理原告，且被告打到公司去
    騷擾原告，讓原告覺得可怕，原告並沒有給過公司電話。
　㈨原告認為前案鑑定是有疑慮的，對超速的部分沒有去了解，
    覺得照影像可看出對方超速，那邊的時速四十公里，尤其是
    在最右線是四十公里，左線是五十公里，臺北市的道路規劃
    都是這樣包括市民大道也是，被告乙○○當時行車路線是在右
    線，即便是在左線的五十公里也有超速的疑慮，從被告乙○○
    的行車紀錄器影像可以窺見，被告乙○○並沒有減速，車速比
    旁邊的車都快，有超速的嫌疑，在行進馬路口也沒有去減速
    ，因為當時燈號剛切換的第一秒，並不是在持續綠燈的狀況
    下行進。希望超速部分可以由相關單位勘驗。
三、證據：聲請向馬偕紀念醫院（下稱馬偕醫院）函詢及傳喚臺
    北市政府警察局中山分局交通分隊警員徐志豪、馬偕醫院急
    診室醫師張國頌及護理師等人、調取行車記錄器影像光碟，
    並提出馬偕醫院乙種診斷證明書影本一件為證。
乙、被告方面：
壹、被告旺順公司方面：
一、聲明：原告之訴駁回。
二、陳述略稱：
  ㈠對前案即本院一○九年度北小字第三一四號全卷沒有意見。關
    於本院勘驗前案卷內光碟中就原告同行方向左邊機車在行向
    停止線依燈光號誌停等，原告違規超越行向停止線續行造成
    碰撞部分，被告對影像沒有意見，原告的父親來找被告寫和
    解書，結果原告又提告。
　㈡被告乙○○職業為計程車司機，一個月收入應該三萬元出頭，
    沒有財產，被告旺順公司名下大概十幾部車。關於原告之請
    求，前案已經判過，原告現在講的跟事實不符，先前是被告
    旺順公司告原告，而且前案鑑定肇事責任也認定是原告負完
    全責任，上訴也裁定駁回。對勘驗被告乙○○行車紀錄器的影
    像沒有意見。
　㈢本件車禍兩造之紛爭業經本院以一○九年度北小字第三一四號
    小額民事判決及一○九年度小上字第一五二號民事裁定並確
    定，基於一事不再理原則，請法院駁回原告之訴，因原告顯
    為惡意濫訴。　
三、證據：提出本院一○九年度北小字第三一四號小額民事判決
    影本一件、本院一○九年度小上字第一五二號民事裁定影本
    一件及本院民事判決確定證明書影本一件為證。
貳、被告乙○○方面：被告乙○○未於言詞辯論期日到場，惟曾具狀
    聲明陳述略稱：本件車禍兩造之紛爭業經本院以一○九年度
    北小字第三一四號小額民事判決及一○九年度小上字第一五
    二號民事裁定並確定，基於一事不再理原則，請法院駁回原
    告之訴，因原告顯為惡意濫訴，並提出本院一○九年度北小
    字第三一四號小額民事判決影本一件、本院一○九年度小上
    字第一五二號民事裁定影本一件及本院民事判決確定證明書
    影本一件為證。　　
丙、本院依職權調閱本院一○九年度北小字第三一四號全卷，並
    向臺北市政府警察局交通警察大隊函調本件肇事相關資料。
    理    由
一、程序方面：
  ㈠按民事訴訟法第十五條第一項規定：「因侵權行為涉訟者，
    得由行為地之法院管轄。」。經查，本件事故發生地位於臺
    北市中山區，屬本院轄區，故本院具有管轄權。
  ㈡次按下列各款訴訟，不問其標的金額或價額一律適用簡易程
    序：一、…。十一、本於道路交通事故有所請求而涉訟者。…
    。」，民事訴訟法第四百二十七條第二項第十一款定有明文
    ，故本件適用簡易訴訟程序辦理。
　㈢本件被告乙○○經合法通知未於言詞辯論期日到場，核無民事
    訴訟法第三百八十六條所列各款情形，應依職權由原告一造
    辯論而為判決。
二、按民事訴訟法第四百條第一項規定確定判決之既判力，惟於
    判決主文所判斷之訴訟標的，始可發生。若訴訟標的以外之
    事項，縱令與為訴訟標的之法律關係有影響，因而於判決理
    由中對之有所判斷，除同條第二項所定關於抵銷之情形外，
    尚不能因該判決已經確定而認此項判斷為有既判力。又學說
    上所謂之爭點效，係指法院於確定判決理由中，就訴訟標的
    以外當事人所主張之重要爭點，本於當事人辯論之結果已為
    判斷時，除有顯然違背法令，或當事人已提出新訴訟資料足
    以推翻原判斷之情形外，於同一當事人就與該重要爭點有關
    所提起之他訴訟，不得再為相反之主張，法院亦不得作相反
    之判斷，以符民事訴訟法上之誠信原則而言。是爭點效之適
    用，必須前後兩訴訟當事人同一，且前案就重要爭點之判斷
    非顯然違背法令，及當事人未提出新訴訟資料足以推翻原判
    斷等情形始足當之，最高法院九十七年度台上字第二六八八
    號裁定意旨參照。次按當事人主張有利於己之事實者，就其
    事實有舉證之責任，民事訴訟法第二百七十七條本文定有明
    文。民事訴訟如係由原告主張權利者，應先由原告負舉證之
    責，若原告先不能舉證，以證實自己主張之事實為真實，則
    被告就其抗辯事實即令不能舉證，或其所舉證據尚有疵累，
    亦應駁回原告之請求，最高法院十七年上字第九一七號裁判
    意旨參照。　　
三、本件原告雖主張被告因疏未注意致碰撞騎乘電動自行車之原
    告，致原告受有右肩部滑囊炎併滑囊沾黏、肌肉疼痛、右無
    名指近端指肩關節創腫脹、右側腕關節節積液、右肩旋轉肌
    腱炎及頭部遭受撞擊受有腦震盪等傷害，被告乙○○及被告旺
    順公司應負連帶損害賠償責任等情。惟查：㈠本件肇事責任
    於前案訴訟中依前案原告（即本件被告旺順公司）聲請送肇
    事責任鑑定，經臺北市車輛行車事故鑑定會鑑定，鑑定意見
    認定：「一、甲○○騎乘電動自行車(Ａ車)：違反號誌管制行
    駛（依影像)。(肇事原因）。二、乙○○駕駛TDA-8896號營小
    客車(Ｂ車)：（無肇事因素）」，有臺北市交通事件裁決所
    一○九年四月二十九日北市裁字第1093033155號函所附鑑定
    意見書可稽（參本院一○九年度北小字第三一四號卷第一九
    一至一九三頁），嗣前案被告（即本件原告）再聲請送覆議
    ，經臺北市車輛行車事故鑑定覆議會亦認「一、甲○○騎乘電
    動自行車(Ａ車)：違反號誌管制行駛（依影像)。(肇事原因
    ）。二、乙○○駕駛TDA-8896號營小客車(Ｂ車)：（無肇事因
    素）」，亦有臺北市政府交通局一○九年八月四日北市交安
    字第1093002925號函所附覆議意見書可考（參本院一○九年
    度北小字第三一四號卷第一八一至一八五頁），是依上開鑑
    定意見書、覆議意見書，均認前案被告（即本件原告）騎乘
    電動自行車違反號誌管制行駛，為肇事原因，並判決前案被
    告（即本件原告）敗訴，嗣前案被告（即本件原告）上訴後
    ，亦經本院以一○九年度小上字第一五二號判決駁回上訴而
    確定，業據本院依職權調閱本院一○九年度北小字第三一四
    號全卷查明無訛，足認本件原告騎乘電動自行車違反號誌管
    制行駛，為肇事原因，應負擔肇事責任，揆諸前揭最高法院
    裁判意旨所示之見解，本件與前案之當事人相同，前案就重
    要爭點之判斷並無違背法令，除有新訴訟資料足以推翻前案
    認定外，原告應受爭點效之拘束，不得為相反之主張；㈡原
    告雖主張被告乙○○有超速疑慮，前案鑑定並未考量等情，然
    經本院於一百一十一年五月五日言詞辯論期日當庭勘驗影像
    ，被告的車燈號變綠燈，其車行進中原告的機車忽然開到前
    方，被告的車煞車停在斑馬線上，但已經把原告的機車撞倒
    （參本院卷第一六五頁），再考量事發地點為柏油路面、下
    雨天（參本院卷第五十九頁）及被告乙○○所駕計程車為西元
    二○一○年十一月出廠之舊車（參本院卷第三十一頁），若如
    原告所述被告乙○○所駕計程車時速達四十公里以上，煞車反
    應距離應超過十公尺以上，但實際上被告乙○○所駕計程車係
    停在斑馬線上，顯無上開煞車反應距離超過十公尺以上之情
    事，被告曾忠己顯然沒有超速之事實，原告空言主張，復未
    提出足以推翻前案判斷之新訴訟資料以實其說，應有爭點效
    之適用，本件自應受前案重要爭點判斷結果之拘束，換言之
    ，原告主張被告乙○○應注意號誌變化及車前狀況，疏未注意
    車前狀況等情，難認有據；㈢基上，被告曾忠己對原告並不
    負侵權行為損害賠償責任，被告旺順公司自亦無庸負僱用人
    之侵權行為連帶損害賠償責任。
四、綜上所述，原告本於侵權行為法律關係，請求被告連帶給付
    原告五十一萬零五百六十六元及自起訴狀繕本送達之翌日起
    至清償日止，按年息百分之五計算之利息，其請求為無理由
    ，應予駁回。 
五、本件訴訟費用額，依後附計算書確定如主文所示金額。
六、本件事證已臻明確，兩造其餘攻擊防禦方法，於本判決結果
     不生影響，爰不一一論述，併此敘明。
七、據上論結，原告之訴為無理由，依民事訴訟法第四百三十三
    條之三、第七十八條，判決如主文。
中　　華　　民　　國　　111 　年　　6 　　月　　2 　　日
                              臺北簡易庭
                              法      官  文衍正
以上正本係照原本作成。
如對本判決不服，須於判決送達後二十日內向本庭（臺北市重慶
南路一段一百二十六巷一號）提出上訴狀。（須按他造當事人之
人數附繕本）。如委任律師提起上訴者，應一併繳納上訴審裁判
費。
中　　華　　民　　國　　111 　年　　6 　　月　　2 　　日
                              書  記  官  高秋芬
訴訟費用計算書：
項        目             金  額（新臺幣）        備  註 
第一審裁判費　　           5,620元
合　　　　計　　     　    5,620元